【裁判字號】    92,上訴,1386
【裁判日期】    921007
【裁判案由】    偽造文書等
【裁判全文】
臺灣高等法院高雄分院刑事判決          九十二年度上訴字第一三八六號
    上  訴  人
    即  被  告  甲○○
右上訴人因偽造文書等案件，不服臺灣高雄地方法院九十二年度訴字第九六四號中華
民國九十二年六月二十四日第一審判決（起訴案號：臺灣高雄地方法院檢察署九十二
年度偵緝字第二六一號），提起上訴，本院判決如左：
    主  文
原判決撤銷。
甲○○連續行使偽造私文書，足以生損害於他人，處有期徒刑陸月，如易科罰金，以
參佰元折算壹日。民國八十九年六月二十二日下午三時四分及同年六月二十八日上午
八時五十六分在兩岸旅行社有限公司之誠泰銀行發行卡號00000000××××
０６０２號ＶＩＳＡ信用卡簽帳單上偽造「乙○○」之署名（電子直式壹式貳枚）均
沒收。
    事  實
一、甲○○前於民國八十三年間因偽造有價證券罪案件，經原審法院於八十三年四月
    十九日以八十三年度訴字第一二０四號判處有期徒刑一年十月，緩刑五年確定。
  嗣於八十七年間又因詐欺罪案件，經臺灣高等法院臺中分院以八十七年度上易字
    第二０五四號判處有期徒刑六月確定，並經原審法院以八十七年度撤緩字第一一
    九號裁定撤銷前開緩刑，合併執行，於八十八年十月二十二日假釋付保護管束，
    於八十九年十一月四日假釋期滿，以已執行論（於本案不構成累犯）。
二、詎甲○○猶不知悔改，基於意圖為自己不法所有之犯意，於八十九年六月二十二
    日前之六月間某日（上開假釋期間），在高雄市○鎮區○○街二一三之一號住處
    ，竊取其表妹乙○○所有之誠泰銀行ＶＩＳＡ信用卡（卡號00000000×
    ×××０６０２）一張，得手後，基於行使偽造私文書之概括犯意，分別於同年
    六月二十二日下午三時四分許及同年六月二十八日上午八時五十六分許，在高雄
    縣鳳山市○○路六二號「兩岸旅行社有限公司」，連續冒用乙○○名義使用上開
    信用卡消費新臺幣（下同）六千八百元及一千七百元，向兩岸旅行社有限公司購
    買機票，甲○○並連續於兩岸旅行社有限公司人員交付之簽帳單上偽簽「乙○○
    」之署押後，將該偽造之簽帳單交付店員持以行使，足以生損害於乙○○及聯合
    信用卡處理中心、發卡銀行誠泰銀行帳務管理之正確性。
三、案經乙○○訴由高雄縣政府警察局鳳山分局報請臺灣高雄地方法院檢察署檢察官
    偵查起訴。
    理  由
一、訊據被告甲○○對於右揭事實自白不諱，且有左列證據為證：
  (一)證人即被害人乙○○於警詢時證稱：我的信用卡分別於民國八十九年六月二十二
    日及八十九年六月二十八日，在兩岸旅行社有限公司被盜刷，金額分別為六千八
    百元及一千七百元，二筆共八千五百元，經自行查證盜刷人是我表哥甲○○等語
    ，於偵查中亦證稱：「我不知道甲○○何時拿走我的卡，直到收到帳單才知道被
    盜刷，且銀行的人告知我，刷我卡的人是甲○○，事後我質問他，他才承認」等
    語（詳見九十一年度他字第一一九八號卷第十三頁）。
  (二)另有誠泰銀行信用卡客戶卡片遺失遭盜刷資料、被害人乙○○指認被告口卡照片
    各一件附於警卷，及被害人乙○○國民身分證影本一件、被告偽簽「乙○○」署
    押之簽帳單影本二件附於偵查卷（九十二年度偵緝字第二六一號）可查。
  (三)綜上所述，被告自白核與前揭證據顯示之事實相符，自得採為證據。本件事證明
    確，被告犯行已堪認定，應依法論科。
二、按持卡人在信用卡簽帳單上之客戶簽名欄簽名後交還特約商店，依該信用卡交易
  習慣，係表示持卡人確認簽帳單上記載之交易標的、金額無誤，及向發卡銀行請
    求撥付消費款項予特約商店之意，是該簽帳單含有收據及請款單之性質，亦屬刑
    法第二百十條之私文書，先予敘明。
三、核被告甲○○所為，係犯刑法第三百二十條第一項竊盜罪及第二百十六條、第二
    百十條行使偽造私文書罪。其偽造署押之行為，為偽造私文書之階段行為，又其
    偽造私文書之低度行為，為行使偽造私文書之高度行為所吸收，均不另論罪。被
    告二次行使偽造私文書犯行，時間緊接，方法相同，觸犯構成要件相同之罪名，
    顯係基於概括犯意為之，依連續犯規定論以一罪，並依法加重其刑。被告所犯竊
    盜罪及行使偽造私文書罪間，有方法結果之牽連關係，為牽連犯，依刑法第五十
    五條之規定，從一重處斷。原審據以論罪科刑，固非無見，但被告基於行使偽造
    私文書之概括犯意，原判決事實欄漏未認定記載，自有未合。被告上訴認量刑過
    重，雖無理由，但原判決既有可議，自應撤銷改判；爰審酌被告前有偽造有價證
    券、詐欺等財產犯罪前科，其對財產權秩序顯不尊重，素行不良，於本件犯罪後
    坦承犯行，態度尚稱良好，犯罪所得非鉅，且已賠償被害人（有和解書在卷可稽
    ）等一切情狀，量處如主文所示之刑，並諭知如易科罰金之折算標準。被告於八
    十九年六月二十二日下午三時四分及同年六月二十八日上午八時五十六分在兩岸
    旅行社有限公司之誠泰銀行發行卡號00000000××××０６０２號ＶＩ
    ＳＡ信用卡簽帳單上偽造「乙○○」之署押（電子直式一式二枚），持卡人收執
    聯雖未扣案，然不能證明業已滅失，連同商店存根聯上之署押，依刑法第二百十
    九條規定宣告沒收。
四、公訴意旨另以：甲○○於竊得前開信用卡後，基於意圖為自己不法所有之概括犯
    意，分別於八十九年六月二十二日及同年六月二十八日，在高雄縣鳳山市○○路
    六二號「兩岸旅行社有限公司」，連續冒用乙○○名義使用上開信用卡消費新臺
    幣（下同）六千八百元及一千七百元，向兩岸旅行社有限公司購買機票，甲○○
    並連續於兩岸旅行社有限公司人員交付之簽帳單上偽簽「乙○○」之署押後，將
    該偽造之簽帳單交付店員收執核對以詐取財物，因認被告甲○○此部分犯行涉有
    刑法第三百三十九條第一項詐欺取財罪嫌。然查：
  (一)按檢察官就被告犯罪事實，應負舉證責任，並指出證明之方法；又不能證明被告
    犯罪者，應諭知無罪之判決，刑事訴訟法第一百六十一條第一項及第三百零一條
    第一項前段分別定有明文。又按事實之認定，應憑證據，如未能發現相當證據，
    或證據不足以證明，自不能以推測或擬制之方法，以為裁判基礎；而所謂認定犯
    罪事實之證據，係指足以認定被告確有犯罪行為之積極證據而言，該項證據自須
    適合於被告犯罪事實認定，始得採為斷罪資料，最高法院著有四十年度台上字第
    八六號及二十九年度上字第三一０五號判例可資參照。
  (二)另按刑法第三百三十九條第一項詐欺罪之成立，以意圖為自己或第三人不法所有
    ，以詐術使人將本人或第三人之物交付為要件。所謂以詐術使人交付，必須被詐
    欺人因其詐術而陷於錯誤，若其所用方法，不能認為詐術，亦不致使人陷於錯誤
    ，即不構成該罪，最高法院著有四十六年台上字第二六０號判例可資參照。
  (三)訊據被告甲○○堅詞否認有詐欺取財之犯行，辯稱：信用卡是女人的名字，旅行
    社應該有問過乙○○，不然怎麼可能讓我刷等語。經查，被害人乙○○之名字就
    一般社會生活經驗法則判斷，應屬女性者較為可能，被告甲○○為一壯年男子，
    應無使兩岸旅行社有限公司店員陷於錯誤，誤認其為乙○○之可能，依前開判例
    要旨，即無成立詐欺取財罪之餘地。
  (四)此外，公訴人亦未提出其他證據證明被告確有詐欺取財犯行，揆諸前揭法律規定
    及判例意旨，即屬不能證明被告犯罪。
  (五)綜上所述，公訴人認被告涉有刑法第三百三十九條第一項之詐欺取財罪，即有未
    合，惟公訴意旨認此部分與前揭論罪科刑部分，有牽連犯之裁判上一罪關係，爰
    不另為無罪之諭知，附此敘明。
據上論斷，應依刑事訴訟法第三百六十九條第一項前段、第三百六十四條、第二百九
十九條第一項前段，刑法第五十六條、第三百二十條第一項、第二百十六條、第二百
十條、第五十五條、第二百十九條、第四十一條第一項前段，罰金罰鍰提高標準條例
第一條前段、第二條，判決如主文。
本案經檢察官陳國全到庭執行職務。
中    華    民    國      九十二      年      十      月        七      日
                              臺灣高等法院高雄分院刑事第八庭
                                  審判長法官  郭雅美
                                        法官  裕斗
                                        法官  江泰章
右正本證明與原本無異。
偽造文書部分如不服本判決應於收受本判決後十日內向本院提出上訴書狀，其未述
上訴理由者，並得於提起上訴後十日內向本院補提理由書狀（均須按他造當事人之人
數附繕本)「切勿逕送上級法院」。
竊盜部分不得上訴。
                                      書記官  郭榮芳
中    華    民    國     九十二     年       十       月       九       日
附錄：本判決論罪科刑法條
刑法第二百十條
偽造、變造私文書，足以生損害於公眾或他人者，處五年以下有期徒刑。
刑法第二百十六條
行使第二百十條至第二百十五條之文書者，依偽造、變造文書或登載不實事項或使登
載不實事項之規定處斷。
刑法第三百二十條第一項
意圖為自己或第三人不法之所有，而竊取他人之動產者，為竊盜罪，處五年以下有期
徒刑、拘役或五百元以下罰金。
                                                                        Ｆ


司法院資訊處製作；財團法人民間司法改革基金會備份。
